臺灣基隆地方法院刑事判決　　　　　　　　　　　　　　九十年度訴字第六四五號
　　公　訴　人　臺灣基隆地方法院檢察署檢察官
　　被　　　告　甲○○
　　指定辯護人　本院公設辯護人丙○○
右列被告因公共危險案件，經檢察官提起公訴( 九十年度偵字第四一０四號 )，本院
判決如左：
    主      文
甲○○放火燒燬現供人使用之住宅，處有期徒刑參年陸月。
    事      實
一、甲○○於民國九十年九月三十日十五時許，在基隆市○○○路一一三巷一五一之
    五號約三至五坪大其所有之木造平房住處前，酒後與其父乙○○發生口角爭執，
    竟對乙○○揚言：「房子是你蓋給我的，要怎麼樣放火燒房子都與你無關．．．
    」等語，並即捲起報紙作勢點火，惟乙○○以為甲○○不敢點火，而進入位於隔
    壁之基隆市○○○路一一三巷一五一之三號住處看電視，甲○○隨即進入基隆市
    ○○○路一一三巷一五一之五號住處內，以報紙點燃蠟燭後將著火的報紙引燃臥
    室內床鋪及衣櫃間之雜物引發火源，延燒以致全棟房屋因而燒燬，甲○○放火後
    即走出屋外觀看火災而未葬身火窟。
二、案經基隆市警察局第一分局報請臺灣基隆地方法院檢察署檢察官偵查起訴。
    理      由
一、訊據被告甲○○固坦承當天係因其點火不慎以致燒燬房屋之事實，惟矢口否認有
    故意放火燒燬房屋之行為，辯稱：當天有喝酒，只記得是以報紙點燃蠟燭置放於
    床頭，用來驅散溼氣，可能因此發生火災，是父親（乙○○）大喊失火才從睡夢
    中驚醒逃出云云。然查，依現場證人乙○○即被告之父於警訊中證述：在起火前
    二分鐘，我在院子前與我兒子甲○○發生爭吵，因他天天喝酒，並說要放火燒房
    子，我認為不可能即不理他回一五一之三號房屋內看電視，過二分鐘時間一五一
    之五號即起火燃燒等語；復於本院九十年十一月二十七日審理期間到院證稱：當
    天被告喝醉酒，罵我跟他媽媽，我並沒有看到被告點火，但相隔不到一分鐘就著
    火了，我的門沒有關，從房屋內的門往外看就可以看到一五一之五號房屋著火，
    失火是我先發現的，我看到著火時甲○○就在屋外二隻手背放在背後，站在房子
    的外面看著著火的房子等語，足見從被告以報紙點燃蠟燭到房屋整個著火，其間
    僅差距約一至二分鐘的短暫時間，被告應無可能在點燃蠟燭後的二分鐘內立即陷
    入昏睡以致蠟燭傾倒或報紙未滅火仍不自知而引燃火勢。況且被告於警訊時先辯
    稱：因為室內沒有電燈，所以要點蠟燭照明及防蚊蟲云云；嗣於檢察官偵查及本
    院審理中如改口辯稱：其係為點蠟燭驅散溼氣云云，均與常情相悖，蓋火災事故
    發生之際係在下午三時許，當時被告若確係回屋內睡覺，應無所謂以蠟燭照明之
    問題產生，再者蠟燭所產生之熱度極微小，根本不足以驅散四坪大房屋內的溼氣
    ，是被告前開所辯均與常情有違，應為卸責之詞，顯不足採信。又以報紙點燃蠟
    燭後將著火的報紙置放於室內之衣櫃雜物內，足以引發強烈燃燒，乃常人均可預
    見之結果，因此被告應能預見點燃報紙、蠟燭後會產生燬壞其住宅所在之建物之
    結果，竟仍執意為之，顯見其認如發生該結果亦不違背其本意，因此被告係故意
    放火燒燬其住宅所在之建物，亦堪認定。再者，依據火災原因調查報告書記載及
    所附現場照片十三張顯示，被告點燃報紙、蠟燭引火後，其所有之成功一路一一
    三巷一五一之五號木造平房，已全部燒失碳化屋頂塌陷掉落，部分樑柱殘存情況
    ，並無延燒其他住宅，起火處由大門進入為東側臥室，其屋頂燒燬橫樑坍塌，西
    側臥室屋頂橫樑受燒尚有部分油毛氈殘留，鄰西側臥室堆置之雜物與置物架上物
    品亦以東側受燒碳化較西側嚴重，研判起火處為東側臥室，因未發現有使用電器
    及自燃性化學物品殘留，地板上亦無石油類促燃劑殘留，該處亦無電源線路經過
    ，研判人為因素為發火源等情，核與前開證人所述火災情節大致相符，堪認確係
    被告故意點燃報紙、蠟燭引火以致其所有之建物完全毀損之事實，其放火犯行堪
    以認定，應依法論科。
二、至證人乙○○另證稱：被告於九十年五月間某日，酒後欲持打火機燃燒一五一之
    二號房屋之瓦斯管線云云，然為被告所否認，辯稱：當時是在屋前燃燒垃圾，並
    非要燒得斯管等語。經查，本院於九十年十二月十日履勘現場結果，證人乙○○
    所指被告欲點火燃燒瓦斯管線之地點與被告所有之一五一之五號建物門口僅有一
    條寬約七十公分石階相隔，此有刑事勘驗筆錄暨照片六張可考，被告究係因燃燒
    垃圾地點靠近瓦斯管線以致引起證人乙○○之誤會？或確有燃燒瓦斯管線之意圖
    ？並不明確，此外復查無其他證據證明被告確有此放火之犯行，尚難僅憑證人單
    純之證述即認定被告五月間某日有放火之行為，換言之，無積極證據足認被告有
    此犯行，自不能證明被告犯有此罪，附此說明。
三、核被告所為，係犯刑法第一百七十三條第一項之放火燒燬現供人使用之住宅罪，
    公訴意旨漏未斟酌被告點燃蠟燭之時間係在白日且與燒燬房屋之時間相距不及二
    分鐘等情，而認為被告係犯同法第一百七十三條第二項之失火燒燬現供人使用之
    住宅罪，尚有未洽，惟其基本社會事實同一，本院自應予審理，並變更起訴法條
    。查被告使用報紙、蠟燭引火之方式危害住居安全匪淺，且係因一時鬥氣而引火
    燒燬自己的家園，惟因搶救得宜而未波及其他人之生命及財產安全，事後亦深知
    悔悟，情輕法重，堪予憫恕，雖科以法定最低度之刑，猶嫌過重，爰依刑法第五
    十九條規定，減輕其刑。爰審酌被告因個人家庭因素即燒燬自己所有現供已使用
    之住宅，嚴重影響公共安全，及被告犯罪後仍多有推卸之態度等一切情狀，量處
    如主文所示之刑。
據上論斷，應依刑事訴訟法第二百九十九條第一項前段、第三百條，刑法第一百七十
三條第一項、第五十九條，判決如主文。
本案經檢察官黃士元到庭執行職務。
中      華      民      國      九十一      年     一     月     八     日
  臺灣基隆地方法院刑事第三庭
                                        法  官    何  怡  
右正本證明與原本無異。
對於本件判決如有不服，應於收受送達後十日內，向本院提出上訴狀，上訴於臺灣高
等法院，並按他造當事人之人數附具繕本。
                                        書記官    湯  惠  芳
中      華      民      國      九十一      年     一     月     九     日
附錄論罪法條
刑法第一百七十三條第一項：
放火燒燬現供人使用之住宅或現有人所在之建築物、礦坑、火車、電車或其他供水、
陸、空公眾運輸之舟、車、航空機者，處無期徒刑或七年以上有期徒刑。
